【裁判字號】    97,交簡上,283
【裁判日期】    980415
【裁判案由】    過失傷害
【裁判全文】
臺灣高雄地方法院刑事判決           97年度交簡上字第283號
上  訴  人  臺灣高雄地方法院檢察署檢察官
被      告  甲○○
上列上訴人即被告因過失傷害案件，不服臺灣高雄地方法院交通
法庭97年度審交簡字第1730號中華民國97年10月17日第一審簡易
判決（聲請簡易判決處刑案號97年度偵字第10952 號），提起上
訴，本院管轄之第二審合議庭判決如下：
    主  文
上訴駁回。
    事  實
一、甲○○於民國96年8 月17日17時30分許，駕駛車牌號碼3L-3
    399 號自用小客車沿高雄市○○區○○路由北向南行駛，暫
    時併排停放於高雄市○○區○○路326 號路邊時，本應注意
    臨時停車不得併排停車，並應注意汽車停車向外開啟車門時
    ，應注意行人、車輛，並讓其先行，甲○○亦預見如未謹慎
    停車、開門將因而發生車禍致人受傷，而依當時雖為雨天但
    有晨光、道路無障礙物、視距良好，客觀上並無不能注意之
    情事，竟疏未注意其他車輛，即開啟駕駛座旁之車門，適有
    乙○○騎乘車牌號碼NEA-965 號重型機車行經該處，因閃避
    不及而撞擊甲○○車輛左側開啟之車門，乙○○因而受有左
    肩脫臼、肱骨粗隆閉鎖性骨折之傷害。甲○○於肇事後，仍
    停留現場，且於有偵查犯罪權限之機關及公務員發覺其犯罪
    前，即主動向據報前往處理之員警自承係其駕車發生前揭車
    禍並自動接受裁判，進而查悉上情。
二、案經乙○○訴由高雄市政府警察局鼓山分局移請臺灣高雄地
    方法院檢察署檢察官偵查起訴後聲請逕以簡易判決處刑。
    理  由
一、本件被告甲○○所犯係死刑、無期徒刑或最輕本刑為3 年以
    上有期徒刑以外之罪，其於本院審判程序中就前揭被訴事實
    為有罪之陳述，經審判長告知簡式審判程序之旨，並聽取其
    等與檢察官之意見後，本院認無不得或不宜改依簡式審判程
    序進行之情形，合議庭依刑事訴訟法第273 條之1 第1 項，
    裁定改依簡式審判程序審理，又本件卷內之物證、書證等證
    據，依同法第273 條之2 規定，不受第159 條第1 項關於傳
    聞法則規定之限制，依法均有證據能力，合先敘明。
二、上揭犯罪事實，業經被告甲○○迭於警詢、偵訊及本院審理
    時坦承不諱，核與告訴人乙○○於警詢、偵訊中之指訴相合
    ，並有現場照片6 幀、道路交通事故調查報告表（一）（二
    ）、道路交通事故現場圖、博正醫院98年3 月6 日九十八博
    人字第第011 號函、告訴人乙○○於博正醫院之全部病歷影
    本各1 份及照片6 張在卷可按（見警卷第4-5 頁、第8-9 頁
    、第10頁、第11-12 頁、第14頁、第16-18 頁，偵卷第6 頁
    ，本院卷第61頁、第62-64 頁）。是被告之任意性自白核與
    事實相符，洵堪採為論罪科刑之依據。本案事證明確，被告
    上開過失傷害之犯行，堪以認定。
三、核被告甲○○所為，係犯刑法第284 條第1 項前段過失傷害
    罪。又被告甲○○於本件肇事後仍停留於案發現場，並於有
    偵查犯罪權限之機關及公務員發覺其犯罪前，主動向據報前
    往現場處理之高雄市政府警察局鼓山分局交通組警員自承其
    因駕車發生前揭車禍，進而自願接受裁判等情，有高雄市政
    府警察局交通大隊交通事故紀錄表（警卷第13頁）、本院辦
    理刑事案件電話紀錄查詢表（原審卷第34頁）各1 紙在卷可
    查，是被告甲○○此舉合於刑法第62條自首要件一節，亦堪
    認定，應依刑法第62條前段規定，減輕其刑。爰審酌案發當
    時，天氣良好，視線尚屬清晰，且被告甲○○領有汽車駕駛
    執照，應瞭解交通法規，卻仍於平日下班尖峰時間將汽車併
    排停放於車道旁，造成告訴人乙○○受有上揭傷害，所為實
    有不當，惟念及被告未有犯罪前科，且犯後坦承犯行，並於
    現場主動向處理事故員警自首，並接受裁判，態度良好，又
    曾於原審調查程序中，表明除負擔告訴人全部醫藥費外，另
    願支付告訴人5 萬元，與告訴人和解，足徵被告確有誠意與
    告訴人和解，僅因告訴人自事故發生至今，始終不願表態具
    體和解金額，致本件無法達成和解，暨其品行、智識、過失
    程度、手段等一切情狀，原審量處拘役15日，核屬適當。至
    於易科罰金之折算標準，復斟酌被告為大學畢業，經濟狀況
    小康，原審並諭知以新臺幣1,000 元折算1 日，當已兼顧各
    情，期被告能至生警惕，但尚不致怨懟難平，亦稱允洽。
四、檢察官上訴意旨雖略以：告訴人乙○○所受傷勢有加重情形
    ，應有過失致重傷害之犯行；且被告甲○○迄今未與告訴人
    乙○○達成和解，顯無悔意，告訴人乙○○請求上訴尚非顯
    無理由因而提起上訴等語。惟查：
（一）按稱重傷者，謂下列傷害：四、毀敗或嚴重減損一肢以上
      之機能。六、其他於身體或健康，有重大不治或難治之傷
      害，刑法第10條第4 項第4 、6 款定有明文。告訴人乙○
      ○雖於本院準備程序中表示：如果我提重物的話，我的左
      肩關節會酸痛的感覺，我的左手肘筋骨復原情況也不是非
      常好，還有左眼也有點衰弱，可能就是左手傷勢引發的症
      狀，我的左頸好像也有點被壓迫的感覺，就是整個筋骨因
      為這樣，引發頸部有點不舒服；但我只有去過博正醫院就
      診，沒有去其他醫院看，都是自己買藥等語（本院卷第19
      、55、57頁）。然經博正醫院函覆：郭員於96年8 月17日
      急診就醫，主訴左肩疼痛、活動限制，X-Ray 顯示左肩關
      節脫臼併發肱骨粗隆骨折。經行徒手整復、治療，使用吊
      帶固定。96年8 月21日複診。97年2 月18日第三次就診，
      當日左肩關節舉高0-120 度、外旋0 度、內旋90度。肩肘
      酸痛無力應與脫臼有關，但視力則應無關等情，此有博正
      醫院98年3 月6 日九十八博人字第011 號函暨所附病歷（
      本院卷第61-64 頁）在卷可佐。是告訴人於事發當時所受
      之傷勢，經X-Ray 顯示為左肩關節脫臼併發肱骨粗隆骨折
      ，並行徒手整復、治療，使用吊帶固定後，於事後回診，
      已可進行一般手臂轉圈、旋轉之正常使用功能，並無因此
      造成其肢體功能之減損或難以回復之情形，準此，尚難認
      告訴人所受傷害，已屬於刑法第10條第4 項第4 款或第6
      款所規定之重傷情形，故應僅論以普通傷害。
（二）又查告訴人曾於偵查中表明要聲請調解委員會來調解（偵
      卷第7 頁），復經被告多次聯繫未果，始得知告訴人所留
      電話係屬空號，經原承辦檢察官確認告訴人是否有調解意
      願，欲安排調解期日，告訴人才表示不願送調解，再經檢
      察事務官去電確認後，於電話紀錄單上表示：「告訴人於
      庭後已逾一個月期間都沒有與被告商談和解事宜，也沒有
      給與被告聯繫方式，似有利用拖延訴訟程序以利和解條件
      之情形」，此有臺灣高雄地方法院檢察署電話紀錄單1 紙
      在卷可憑（偵卷第11頁）；而經檢察官聲請簡易判決處刑
      後，原審試行送調解，然因告訴人堅持不提供賠償金額，
      被告所提出之條件，告訴人又不願同意，兩造意見不一致
      ，無法達成調解，後因被告聲請再次試行調解，被告於調
      解程序中表明願意支付告訴人全部醫藥費用，並額外給付
      告訴人新臺幣5 萬元，告訴人仍然不願意接受，亦不表態
      索賠金額，無法達成調解等情，此有本院審查庭刑事案件
      移付調解簡要紀錄2 紙附卷供參（原審卷第19頁、第27頁
      ）；嗣經告訴人不服原審簡易判決，聲請檢察官上訴，於
      本院準備程序中，經公訴檢察官與告訴人當庭確認上訴理
      由，並詢問告訴人是否已經有具體之和解金額，告訴人一
      開始表示金額的部分希望由被告自行衡量，要看被告的誠
      意，而不願意具體表明賠償金額，並對於必要醫藥費用以
      外支出部分，沒有相關事證可以提出佐證，復當庭表示希
      望可以另訂調解庭，與被告洽談和解（本院卷第17-22 頁
      ），又於本院調解程序中，經被告女兒王婉君於調解過程
      中釋出善意，再三要求告訴人提出求償金額，調解委員亦
      多次勸說，期告訴人能提出賠償金額，惟告訴人仍不願表
      示，而認告訴人無誠意和解，雙方談論無交集，調解不成
      立，調解委員並表示：「本件已經調解三次，告訴人始終
      不表態求償金額，一味拖延訴訟，使調解時間拉長，無法
      達成調解結果」等情，有本院刑事案件移付調解簡要紀錄
      1 紙附卷足憑（本院卷第32頁）；並有本院參與協助調解
      程序之法官助理陳建志，於調解程序結束後，出具職務報
      告表示：「調解程序中，調解委員耐心地一一詢問告訴人
      之傷勢，及告訴人對傷害之賠償金額初估數目，但告訴人
      始終堅決不回應，另甚稱：自家房屋有貸款、獨身需人照
      顧等致賠償金額仍無法估計云云，當場諭知告訴人所提理
      由與其傷勢之間，並無相當因果關係，但告訴人於調解過
      程中仍不知所云，一味要求將本件無限期押後，待他思考
      出賠償金額再行商談，顯有拖延訴訟之嫌，而本件訴訟經
      提付上訴審，已經過相當長時間，告訴人卻始終未對賠償
      金額有所主張，益徵其無非是玩弄司法，浪費司法資源，
      更使得調解實質目的無法實現，故本件實無調解可能及必
      要，請法官依法審理」等語，有職務報告1 紙在卷可稽（
      本院卷第33頁）；經本院續行準備程序，公訴檢察官再次
      與告訴人溝通意見，並請告訴人表示和解金額，告訴人仍
      不願意說明（本院卷第57頁），而於本案進入審判期日前
      ，告訴人具狀表示，期與被告和解，希望可以暫緩開庭等
      語，此有告訴人具名之刑事聲請狀1 份附卷足憑（本院卷
      第70-72 頁）。是本件歷經多次調解、和解程序，自事故
      發生至今提起二審上訴，已近二年之時間，告訴人始終無
      法表示具體賠償金額，而被告在調解程序及本院審理程序
      中均表明有和解意願，業經記載於各次調解程序紀錄表及
      本院準備程序、審理程序筆錄中，已如前述，是本件告訴
      人與被告之間無法達成和解，並非被告不願賠償，而係告
      訴人有意阻擋和解成立，已徵明確。
（三）綜上，本件告訴人所受之傷害未達重傷害之程度，且被告
      於歷次審理中均表明有意賠償，僅因告訴人之故，而無法
      達成和解，業經本院認定如前，檢察官提起上訴，為無理
      由，應予駁回。而被告雖亦表示希望給予免刑判決云云，
      惟被告確有併排停車之違規行為，亦因此造成告訴人受有
      本件傷害，則被告之行為並非輕微，亦非屬顯可憫恕之情
      形，核與刑法第61條規定之要件不符，尚難執此而為被告
      免除其刑之判決，被告所述，亦無理由，附此敘明。
據上論斷，應依刑事訴訟法第273 條之1 、第364 條、第368 條
、第455 條之1 第3 項，判決如主文。
本案經檢察官許怡萍到庭執行職務。
中    華    民    國    98    年    4     月    15    日
                  刑事第十二庭  審判長法  官  黃建榮
                                      法  官  李殷君
                                      法  官  楊珮瑛
以上正本證明與原本無異。
不得上訴。
中    華    民    國    98    年    4     月    16    日
                                      書記官  郭南宏


司法院資訊處製作；財團法人民間司法改革基金會備份。
